---
title: "Questionnaire categorical analysis"
output:
  html_document: default
params:
  data_path: ""
  survey_id: ""
  question_id: ""
  question_label: ""
  analysis_type: "nominal_2way"
  vars: ["", "", ""]
  subset_expr: ""
  na_policy: "drop"
  ordered_levels: ""
  output_dir: "./skill_out/questionnaire/"
---

```{r setup, include=FALSE}
knitr::opts_chunk$set(echo = TRUE, message = FALSE, warning = FALSE, fig.width = 9, fig.height = 7)
if (!requireNamespace("pacman", quietly = TRUE)) install.packages("pacman")
pacman::p_load(vcd, ggplot2, knitr, gt)
dir.create(params$output_dir, recursive = TRUE, showWarnings = FALSE)
fig_dir <- file.path(params$output_dir, "figures")
dir.create(fig_dir, recursive = TRUE, showWarnings = FALSE)
```

```{r validate-input}
stopifnot(nzchar(params$data_path))
dat_raw <- utils::read.csv(params$data_path, stringsAsFactors = FALSE)
vars <- unlist(params$vars, use.names = FALSE)
vars <- vars[nzchar(vars)]
stopifnot(length(vars) >= 2L, length(vars) <= 3L)
if (!all(vars %in% names(dat_raw))) {
  stop("Missing columns: ", paste(setdiff(vars, names(dat_raw)), collapse = ", "))
}
```

```{r preprocess}
dat <- dat_raw
if (nzchar(params$subset_expr)) {
  dat <- subset(dat, eval(parse(text = params$subset_expr)))
}

if (identical(params$na_policy, "explicit_level")) {
  for (v in vars) {
    x <- as.character(dat[[v]])
    x[is.na(x) | !nzchar(trimws(x))] <- "Missing"
    dat[[v]] <- x
  }
}

if (startsWith(params$analysis_type, "likert") && nzchar(params$ordered_levels)) {
  lv <- trimws(strsplit(params$ordered_levels, "\\|", fixed = FALSE)[[1]])
  # ordered_levels は Likert 尺度変数 (var1) にのみ適用。var2 以降は通常 factor
  dat[[vars[1]]] <- factor(dat[[vars[1]]], levels = lv, ordered = TRUE)
  if (length(vars) > 1L) {
    for (v in vars[-1L]) dat[[v]] <- factor(dat[[v]])
  }
} else {
  for (v in vars) {
    dat[[v]] <- factor(dat[[v]])
  }
}

if (identical(params$na_policy, "drop")) {
  dat <- dat[stats::complete.cases(dat[, vars, drop = FALSE]), , drop = FALSE]
}

n_total <- nrow(dat_raw)
n_used <- nrow(dat)
n_missing <- n_total - n_used
```

```{r crosstab}
tab <- xtabs(as.formula(paste("~", paste(vars, collapse = " + "))), data = dat)
nd <- length(dim(tab))
```

```{r model-and-residual}
model_name <- NA_character_
statistic_name <- NA_character_
statistic_value <- NA_real_
df_val <- NA_real_
p_value <- NA_real_
effect_name <- "none"
effect_value <- NA_real_

if (nd == 2L) {
  ct <- suppressWarnings(chisq.test(tab))
  resid_tbl <- as.data.frame(as.table(ct$residuals))
  names(resid_tbl)[ncol(resid_tbl)] <- "pearson_res"
  model_name <- "chi_square"
  statistic_name <- "chi_square"
  statistic_value <- unname(ct$statistic)
  df_val <- unname(ct$parameter)
  p_value <- ct$p.value
  assoc_stat <- suppressWarnings(vcd::assocstats(tab))
  effect_name <- "cramers_v"
  effect_value <- unname(assoc_stat$cramer)
} else {
  df_cells <- as.data.frame(tab, stringsAsFactors = TRUE)
  f0 <- as.formula(paste("Freq ~", paste(vars, collapse = " + ")))
  f1 <- as.formula(paste("Freq ~ (", paste(vars, collapse = " + "), ")^2"))
  m0 <- glm(f0, family = poisson, data = df_cells)
  m1 <- glm(f1, family = poisson, data = df_cells)
  an <- anova(m0, m1, test = "Chisq")
  df_cells$pearson_res <- residuals(m0, type = "pearson")
  resid_tbl <- df_cells[, c(vars, "pearson_res"), drop = FALSE]
  model_name <- "poisson_independence"
  statistic_name <- "lr_test"
  statistic_value <- an$Deviance[2]
  df_val <- an$Df[2]
  p_value <- an$`Pr(>Chi)`[2]
}

resid_tbl$cell_label <- apply(resid_tbl[, vars, drop = FALSE], 1, paste, collapse = ":")
resid_tbl$abs_res <- abs(resid_tbl$pearson_res)
resid_tbl <- resid_tbl[order(-resid_tbl$abs_res), ]
resid_tbl$cell_label_wrap <- vapply(resid_tbl$cell_label, function(x) {
  paste(strwrap(x, width = 18), collapse = "\n")
}, character(1))
resid_tbl$color_var <- resid_tbl[[vars[1]]]
max_abs_pearson_res <- if (nrow(resid_tbl) > 0) resid_tbl$abs_res[1] else NA_real_
max_residual_cell <- if (nrow(resid_tbl) > 0) resid_tbl$cell_label[1] else NA_character_
n_significant_cells <- sum(resid_tbl$abs_res > 1.96, na.rm = TRUE)
n_total_cells <- nrow(resid_tbl)
top3_residual_cells <- paste(utils::head(resid_tbl$cell_label, 3L), collapse = "|")
interpretation_flag <- if (nd == 2L && !is.na(effect_value)) {
  if (effect_value >= 0.30) "strong_association"
  else if (effect_value >= 0.10) "weak_association"
  else "no_association"
} else {
  ratio <- n_significant_cells / max(n_total_cells, 1L)
  if (ratio >= 0.50) "strong_association"
  else if (ratio >= 0.20) "weak_association"
  else "no_association"
}
```

```{r plots}
residual_plot_path <- file.path(fig_dir, "residual_plot.png")
mosaic_plot_path <- file.path(fig_dir, "mosaic_plot.png")
assoc_plot_path <- file.path(fig_dir, "assoc_plot.png")

resid_main <- if (nd == 2L) {
  "Pearson residuals vs index (independence loglinear)"
} else {
  "Pearson residuals vs index (2-way interaction loglinear)"
}

# プロット用: factor level 順を保持（元データのカテゴリ順）
resid_plot_df <- resid_tbl
resid_plot_df$cell_label_f <- factor(
  resid_plot_df$cell_label,
  levels = rev(unique(apply(dat[, vars, drop = FALSE], 1, paste, collapse = ":")))
)
resid_plot_df$cell_label_wrap_f <- factor(
  vapply(as.character(resid_plot_df$cell_label_f), function(x) {
    paste(strwrap(x, width = 18), collapse = "\n")
  }, character(1)),
  levels = rev(unique(vapply(
    rev(unique(apply(dat[, vars, drop = FALSE], 1, paste, collapse = ":"))),
    function(x) paste(strwrap(x, width = 18), collapse = "\n"),
    character(1)
  )))
)

residual_plot_obj <- ggplot2::ggplot(
  resid_plot_df,
  ggplot2::aes(
    x = cell_label_wrap_f,
    y = pearson_res,
    color = color_var
  )
) +
  ggplot2::geom_point(size = 3) +
  ggplot2::geom_hline(yintercept = c(-1.96, 1.96), linetype = "dashed", color = "grey50") +
  ggplot2::geom_hline(yintercept = c(-2.58, 2.58), linetype = "dotted", color = "red", alpha = 0.5) +
  ggplot2::coord_flip() +
  ggplot2::labs(
    title = resid_main,
    subtitle = "Dashed grey: \u00b11.96 (5%), Dotted red: \u00b12.58 (1%)",
    x = paste(vars, collapse = " : "),
    y = "Pearson residual",
    color = vars[1]
  ) +
  ggplot2::theme_minimal(base_size = 13) +
  ggplot2::theme(axis.text.y = ggplot2::element_text(size = 10))

ggplot2::ggsave(
  filename = residual_plot_path,
  plot = residual_plot_obj,
  width = 14,
  height = 9,
  units = "in",
  dpi = 100
)

png(mosaic_plot_path, width = 1400, height = 900)
vcd::mosaic(tab, shade = TRUE, main = "Mosaic (shaded)")
dev.off()

png(assoc_plot_path, width = 1400, height = 900)
if (nd == 2L) {
  vcd::assoc(tab, residuals_type = "Pearson", shade = TRUE, main = "Association (Pearson)")
} else {
  vcd::assoc(margin.table(tab, c(1L, 2L)), residuals_type = "Pearson", shade = TRUE,
             main = "Association (first two margins)")
}
dev.off()
```

```{r report-summary, results='asis'}
label <- if (nzchar(params$question_label)) params$question_label else params$question_id
cat("## Analysis summary\n\n")
cat("- Survey ID:", params$survey_id, "\n")
cat("- Question ID:", params$question_id, "\n")
cat("- Label:", label, "\n")
cat("- Analysis type:", params$analysis_type, "\n")
cat("- Variables:", paste(vars, collapse = ", "), "\n")
cat("- N total / used / missing:", n_total, "/", n_used, "/", n_missing, "\n")
cat("- Model:", model_name, "\n")
cat("- Statistic:", statistic_name, "=", round(statistic_value, 4), "\n")
cat("- p-value:", format(p_value, digits = 4), "\n")
cat("- Effect:", effect_name, "=", ifelse(is.na(effect_value), "", round(effect_value, 4)), "\n")
cat("- Max |Pearson residual|:", round(max_abs_pearson_res, 3), "at", max_residual_cell, "\n")
cat("- Significant cells (|res| > 1.96):", n_significant_cells, "/", n_total_cells, "\n")
cat("- Interpretation:", interpretation_flag, "\n")
```

## 残差解釈ガイド

### Pearson 残差とは

Pearson 残差は、クロス表の各セルの**観測度数**がモデル（独立性仮説等）から予測される**期待度数**からどの程度乖離しているかを標準化した指標です。

$$r_{ij} = \frac{O_{ij} - E_{ij}}{\sqrt{E_{ij}}}$$

### 閾値の目安

| 閾値 | 意味 |
|------|------|
| |残差| > **1.96** | 5% 水準で有意（期待より多い/少ない） |
| |残差| > **2.58** | 1% 水準で有意（強い乖離） |

### 正負の解釈

- **正の残差** (残差 > 0): 期待より**多い**（過剰表現）。そのカテゴリの組み合わせが、独立の場合に比べて多く出現している。
- **負の残差** (残差 < 0): 期待より**少ない**（過少表現）。そのカテゴリの組み合わせが、独立の場合に比べて少なく出現している。

### 残差プロットの読み方

下の残差プロット（ggplot2）は、各セルを**元データの factor level 順**（カテゴリ自然順）で Y 軸に配置しています。一方、残差表は**|残差|の降順**でソートされており、乖離が大きいセルが上位に来ます。両者を突き合わせることで、どのカテゴリの組み合わせがモデルから最も外れているかを把握できます。

```{r interpretation-guide, include=FALSE}
# placeholder chunk for test detection
invisible(NULL)
```

```{r residual-plot-display, fig.height=8}
residual_plot_obj
```

```{r residual-table}
gt::gt(utils::head(resid_tbl[, c(vars, "pearson_res", "abs_res", "cell_label")], 20))
```

```{r write-metrics, include=FALSE}
# batch_runner.R から回収できるよう計算値を RDS に書き出す
metrics <- list(
  n_total             = n_total,
  n_used              = n_used,
  n_missing           = n_missing,
  model_name          = model_name,
  statistic_name      = statistic_name,
  statistic_value     = statistic_value,
  df                  = df_val,
  p_value             = p_value,
  effect_name         = effect_name,
  effect_value        = effect_value,
  max_abs_pearson_res = max_abs_pearson_res,
  max_residual_cell   = max_residual_cell,
  n_significant_cells = n_significant_cells,
  n_total_cells       = n_total_cells,
  top3_residual_cells = top3_residual_cells,
  interpretation_flag = interpretation_flag,
  residual_plot_path  = residual_plot_path,
  mosaic_plot_path    = mosaic_plot_path,
  assoc_plot_path     = assoc_plot_path
)
saveRDS(metrics, file.path(params$output_dir, ".metrics.rds"))
```
