---
title: "Questionnaire categorical analysis"
output:
  html_document: default
params:
  data_path: ""
  survey_id: ""
  question_id: ""
  question_label: ""
  analysis_type: "nominal_2way"
  vars: ["", "", ""]
  subset_expr: ""
  na_policy: "drop"
  ordered_levels: ""
  output_dir: "./skill_out/questionnaire/"
  plot_mode: "auto"
  max_cells_2way: 16
  max_cells_3way: 36
  max_label_chars: 24
  max_cells_dotplot: 25
---

```{r setup, include=FALSE}
knitr::opts_chunk$set(echo = TRUE, message = FALSE, warning = FALSE, fig.width = 9, fig.height = 7)
if (!requireNamespace("pacman", quietly = TRUE)) install.packages("pacman")
pacman::p_load(vcd, ggplot2, knitr, gt)
dir.create(params$output_dir, recursive = TRUE, showWarnings = FALSE)
fig_dir <- file.path(params$output_dir, "figures")
dir.create(fig_dir, recursive = TRUE, showWarnings = FALSE)

detect_jp_font <- function() {
  os <- Sys.info()[["sysname"]]
  candidates <- switch(os,
    "Darwin"  = c("Hiragino Sans", "HiraginoSans-W3", "Hiragino Kaku Gothic Pro"),
    "Windows" = c("Yu Gothic", "Meiryo", "MS Gothic"),
    "Linux"   = c("Noto Sans CJK JP", "IPAexGothic", "IPAGothic"),
    character(0)
  )
  if (requireNamespace("systemfonts", quietly = TRUE)) {
    avail <- unique(systemfonts::system_fonts()$family)
    for (f in candidates) {
      if (f %in% avail) return(f)
    }
  }
  if (length(candidates) > 0L) return(candidates[1L])
  ""
}
jp_font <- detect_jp_font()

should_render_mosaic <- function(tbl, plot_mode = params$plot_mode,
                                 max_cells_2way = params$max_cells_2way,
                                 max_cells_3way = params$max_cells_3way,
                                 max_label_chars = params$max_label_chars) {
  if (identical(plot_mode, "always")) return(TRUE)
  if (identical(plot_mode, "residual_only")) return(FALSE)
  dims <- dim(tbl)
  n_way <- length(dims)
  total_cells <- prod(dims)
  cell_limit <- if (n_way <= 2L) max_cells_2way else max_cells_3way
  if (total_cells > cell_limit) return(FALSE)
  all_labels <- unlist(dimnames(tbl))
  if (max(nchar(all_labels), na.rm = TRUE) > max_label_chars) return(FALSE)
  TRUE
}

residual_plot_mode <- function(tbl, max_cells_dotplot = params$max_cells_dotplot) {
  dims <- dim(tbl)
  n_way <- length(dims)
  total_cells <- prod(dims)
  if (total_cells <= max_cells_dotplot) return("dotplot")
  if (n_way <= 2L) return("heatmap")
  "facet_heatmap"
}
```

```{r validate-input}
stopifnot(nzchar(params$data_path))
dat_raw <- utils::read.csv(params$data_path, stringsAsFactors = FALSE)
vars <- unlist(params$vars, use.names = FALSE)
vars <- vars[nzchar(vars)]
stopifnot(length(vars) >= 2L, length(vars) <= 3L)
if (!all(vars %in% names(dat_raw))) {
  stop("Missing columns: ", paste(setdiff(vars, names(dat_raw)), collapse = ", "))
}
```

```{r preprocess}
dat <- dat_raw
if (nzchar(params$subset_expr)) {
  dat <- subset(dat, eval(parse(text = params$subset_expr)))
}

if (identical(params$na_policy, "explicit_level")) {
  for (v in vars) {
    x <- as.character(dat[[v]])
    x[is.na(x) | !nzchar(trimws(x))] <- "Missing"
    dat[[v]] <- x
  }
}

if (startsWith(params$analysis_type, "likert") && nzchar(params$ordered_levels)) {
  lv <- trimws(strsplit(params$ordered_levels, "\\|", fixed = FALSE)[[1]])
  # ordered_levels は Likert 尺度変数 (var1) にのみ適用。var2 以降は通常 factor
  dat[[vars[1]]] <- factor(dat[[vars[1]]], levels = lv, ordered = TRUE)
  if (length(vars) > 1L) {
    for (v in vars[-1L]) dat[[v]] <- factor(dat[[v]])
  }
} else {
  for (v in vars) {
    dat[[v]] <- factor(dat[[v]])
  }
}

if (identical(params$na_policy, "drop")) {
  dat <- dat[stats::complete.cases(dat[, vars, drop = FALSE]), , drop = FALSE]
}

freq_candidates <- c("Freq", "freq", "count", "n", "frequency")
freq_col <- intersect(freq_candidates, setdiff(names(dat), vars))
if (length(freq_col) > 0L) {
  freq_col <- freq_col[1L]
  n_total <- sum(dat_raw[[freq_col]], na.rm = TRUE)
  n_used <- sum(dat[[freq_col]], na.rm = TRUE)
} else {
  freq_col <- NULL
  n_total <- nrow(dat_raw)
  n_used <- nrow(dat)
}
n_missing <- n_total - n_used
```

```{r crosstab}
if (!is.null(freq_col)) {
  tab <- xtabs(as.formula(paste(freq_col, "~", paste(vars, collapse = " + "))), data = dat)
} else {
  tab <- xtabs(as.formula(paste("~", paste(vars, collapse = " + "))), data = dat)
}
nd <- length(dim(tab))
```

```{r model-and-residual}
model_name <- NA_character_
statistic_name <- NA_character_
statistic_value <- NA_real_
df_val <- NA_real_
p_value <- NA_real_
effect_name <- "none"
effect_value <- NA_real_

if (nd == 2L) {
  ct <- suppressWarnings(chisq.test(tab))
  resid_tbl <- as.data.frame(as.table(ct$residuals))
  names(resid_tbl)[ncol(resid_tbl)] <- "pearson_res"
  model_name <- "chi_square"
  statistic_name <- "chi_square"
  statistic_value <- unname(ct$statistic)
  df_val <- unname(ct$parameter)
  p_value <- ct$p.value
  assoc_stat <- suppressWarnings(vcd::assocstats(tab))
  effect_name <- "cramers_v"
  effect_value <- unname(assoc_stat$cramer)
} else {
  df_cells <- as.data.frame(tab, stringsAsFactors = TRUE)
  f0 <- as.formula(paste("Freq ~", paste(vars, collapse = " + ")))
  f1 <- as.formula(paste("Freq ~ (", paste(vars, collapse = " + "), ")^2"))
  m0 <- glm(f0, family = poisson, data = df_cells)
  m1 <- glm(f1, family = poisson, data = df_cells)
  an <- anova(m0, m1, test = "Chisq")
  df_cells$pearson_res <- residuals(m0, type = "pearson")
  resid_tbl <- df_cells[, c(vars, "pearson_res"), drop = FALSE]
  model_name <- "poisson_independence"
  statistic_name <- "lr_test"
  statistic_value <- an$Deviance[2]
  df_val <- an$Df[2]
  p_value <- an$`Pr(>Chi)`[2]
}

resid_tbl$cell_label <- apply(resid_tbl[, vars, drop = FALSE], 1, paste, collapse = ":")
resid_tbl$abs_res <- abs(resid_tbl$pearson_res)
resid_tbl <- resid_tbl[order(-resid_tbl$abs_res), ]
resid_tbl$cell_label_wrap <- vapply(resid_tbl$cell_label, function(x) {
  paste(strwrap(x, width = 18), collapse = "\n")
}, character(1))
resid_tbl$color_var <- resid_tbl[[vars[1]]]
max_abs_pearson_res <- if (nrow(resid_tbl) > 0) resid_tbl$abs_res[1] else NA_real_
max_residual_cell <- if (nrow(resid_tbl) > 0) resid_tbl$cell_label[1] else NA_character_
n_significant_cells <- sum(resid_tbl$abs_res > 1.96, na.rm = TRUE)
n_total_cells <- nrow(resid_tbl)
top3_residual_cells <- paste(utils::head(resid_tbl$cell_label, 3L), collapse = "|")
interpretation_flag <- if (nd == 2L && !is.na(effect_value)) {
  if (effect_value >= 0.30) "strong_association"
  else if (effect_value >= 0.10) "weak_association"
  else "no_association"
} else {
  ratio <- n_significant_cells / max(n_total_cells, 1L)
  if (ratio >= 0.50) "strong_association"
  else if (ratio >= 0.20) "weak_association"
  else "no_association"
}
```

```{r plots}
residual_plot_path <- file.path(fig_dir, "residual_plot.png")
mosaic_plot_path <- file.path(fig_dir, "mosaic_plot.png")
assoc_plot_path <- file.path(fig_dir, "assoc_plot.png")

resid_main <- if (nd == 2L) {
  "Pearson residuals vs index (independence loglinear)"
} else {
  "Pearson residuals vs index (2-way interaction loglinear)"
}

# プロット用: factor level 順を保持（元データのカテゴリ順）
resid_plot_df <- resid_tbl
resid_plot_df$color_var <- resid_plot_df[[vars[1]]]

rp_mode <- residual_plot_mode(tab)

if (rp_mode == "dotplot") {
  resid_plot_df$cell_label_f <- factor(
    resid_plot_df$cell_label,
    levels = rev(unique(apply(dat[, vars, drop = FALSE], 1, paste, collapse = ":")))
  )
  resid_plot_df$cell_label_wrap_f <- factor(
    vapply(as.character(resid_plot_df$cell_label_f), function(x) {
      paste(strwrap(x, width = 18), collapse = "\n")
    }, character(1)),
    levels = rev(unique(vapply(
      rev(unique(apply(dat[, vars, drop = FALSE], 1, paste, collapse = ":"))),
      function(x) paste(strwrap(x, width = 18), collapse = "\n"),
      character(1)
    )))
  )
  residual_plot_obj <- ggplot2::ggplot(
    resid_plot_df,
    ggplot2::aes(x = cell_label_wrap_f, y = pearson_res, color = color_var)
  ) +
    ggplot2::geom_point(size = 3) +
    ggplot2::geom_hline(yintercept = c(-1.96, 1.96), linetype = "dashed", color = "grey50") +
    ggplot2::geom_hline(yintercept = c(-2.58, 2.58), linetype = "dotted", color = "red", alpha = 0.5) +
    ggplot2::coord_flip() +
    ggplot2::labs(
      title = resid_main,
      subtitle = "Dashed grey: \u00b11.96 (5%), Dotted red: \u00b12.58 (1%)",
      x = paste(vars, collapse = " : "),
      y = "Pearson residual",
      color = vars[1]
    ) +
    ggplot2::theme_minimal(base_size = 13, base_family = jp_font) +
    ggplot2::theme(axis.text.y = ggplot2::element_text(size = 10))

} else if (rp_mode == "heatmap") {
  residual_plot_obj <- ggplot2::ggplot(
    resid_plot_df,
    ggplot2::aes(x = .data[[vars[2]]], y = .data[[vars[1]]], fill = pearson_res)
  ) +
    ggplot2::geom_tile(color = "white", linewidth = 0.3) +
    ggplot2::geom_text(
      ggplot2::aes(label = sprintf("%.2f", pearson_res)),
      size = 3, color = "black"
    ) +
    ggplot2::scale_fill_gradient2(
      low = "steelblue", mid = "white", high = "firebrick",
      midpoint = 0, name = "Pearson\nresidual"
    ) +
    ggplot2::labs(
      title = paste(resid_main, "(heatmap)"),
      subtitle = "|res| > 1.96: significant at 5%",
      x = vars[2], y = vars[1]
    ) +
    ggplot2::theme_minimal(base_size = 13, base_family = jp_font) +
    ggplot2::theme(axis.text.x = ggplot2::element_text(angle = 45, hjust = 1))

} else {
  residual_plot_obj <- ggplot2::ggplot(
    resid_plot_df,
    ggplot2::aes(x = .data[[vars[2]]], y = .data[[vars[1]]], fill = pearson_res)
  ) +
    ggplot2::geom_tile(color = "white", linewidth = 0.3) +
    ggplot2::geom_text(
      ggplot2::aes(label = sprintf("%.2f", pearson_res)),
      size = 2.5, color = "black"
    ) +
    ggplot2::scale_fill_gradient2(
      low = "steelblue", mid = "white", high = "firebrick",
      midpoint = 0, name = "Pearson\nresidual"
    ) +
    ggplot2::facet_wrap(ggplot2::vars(.data[[vars[3]]]), scales = "free") +
    ggplot2::labs(
      title = paste(resid_main, "(faceted heatmap)"),
      subtitle = "|res| > 1.96: significant at 5%",
      x = vars[2], y = vars[1]
    ) +
    ggplot2::theme_minimal(base_size = 12, base_family = jp_font) +
    ggplot2::theme(axis.text.x = ggplot2::element_text(angle = 45, hjust = 1))
}

ggplot2::ggsave(
  filename = residual_plot_path,
  plot = residual_plot_obj,
  width = 14,
  height = 9,
  units = "in",
  dpi = 100
)

render_mosaic <- should_render_mosaic(tab)
mosaic_skip_reason <- ""
assoc_skip_reason <- ""

if (!render_mosaic) {
  skip_msg <- sprintf("cells=%d, max_label=%d chars, plot_mode=%s",
                      prod(dim(tab)), max(nchar(unlist(dimnames(tab))), na.rm = TRUE), params$plot_mode)
  mosaic_skip_reason <- skip_msg
  assoc_skip_reason <- skip_msg
}

png(mosaic_plot_path, width = 1400, height = 900)
if (render_mosaic) {
  vcd::mosaic(tab, shade = TRUE, main = "Mosaic (shaded)")
} else {
  plot.new()
  title(main = paste("Mosaic plot omitted:", mosaic_skip_reason))
}
dev.off()

png(assoc_plot_path, width = 1400, height = 900)
if (render_mosaic) {
  if (nd == 2L) {
    vcd::assoc(tab, residuals_type = "Pearson", shade = TRUE, main = "Association (Pearson)")
  } else {
    vcd::assoc(margin.table(tab, c(1L, 2L)), residuals_type = "Pearson", shade = TRUE,
               main = "Association (first two margins)")
  }
} else {
  plot.new()
  title(main = paste("Assoc plot omitted:", assoc_skip_reason))
}
dev.off()
```

```{r report-summary, results='asis'}
label <- if (nzchar(params$question_label)) params$question_label else params$question_id
cat("## Analysis summary\n\n")
cat("- Survey ID:", params$survey_id, "\n")
cat("- Question ID:", params$question_id, "\n")
cat("- Label:", label, "\n")
cat("- Analysis type:", params$analysis_type, "\n")
cat("- Variables:", paste(vars, collapse = ", "), "\n")
cat("- N total / used / missing:", n_total, "/", n_used, "/", n_missing, "\n")
cat("- Model:", model_name, "\n")
cat("- Statistic:", statistic_name, "=", round(statistic_value, 4), "\n")
cat("- p-value:", format(p_value, digits = 4), "\n")
cat("- Effect:", effect_name, "=", ifelse(is.na(effect_value), "", round(effect_value, 4)), "\n")
cat("- Max |Pearson residual|:", round(max_abs_pearson_res, 3), "at", max_residual_cell, "\n")
cat("- Significant cells (|res| > 1.96):", n_significant_cells, "/", n_total_cells, "\n")
cat("- Interpretation:", interpretation_flag, "\n")
```

## 残差解釈ガイド

### Pearson 残差とは

Pearson 残差は、クロス表の各セルの**観測度数**がモデル（独立性仮説等）から予測される**期待度数**からどの程度乖離しているかを標準化した指標です。

$$r_{ij} = \frac{O_{ij} - E_{ij}}{\sqrt{E_{ij}}}$$

### 閾値の目安

| 閾値 | 意味 |
|------|------|
| |残差| > **1.96** | 5% 水準で有意（期待より多い/少ない） |
| |残差| > **2.58** | 1% 水準で有意（強い乖離） |

### 正負の解釈

- **正の残差** (残差 > 0): 期待より**多い**（過剰表現）。そのカテゴリの組み合わせが、独立の場合に比べて多く出現している。
- **負の残差** (残差 < 0): 期待より**少ない**（過少表現）。そのカテゴリの組み合わせが、独立の場合に比べて少なく出現している。

### 残差プロットの読み方

下の残差プロット（ggplot2）は、各セルを**元データの factor level 順**（カテゴリ自然順）で Y 軸に配置しています。一方、残差表は**|残差|の降順**でソートされており、乖離が大きいセルが上位に来ます。両者を突き合わせることで、どのカテゴリの組み合わせがモデルから最も外れているかを把握できます。

```{r interpretation-guide, include=FALSE}
# placeholder chunk for test detection
invisible(NULL)
```

```{r residual-plot-display, fig.height=8}
residual_plot_obj
```

```{r residual-table}
gt::gt(utils::head(resid_tbl[, c(vars, "pearson_res", "abs_res", "cell_label")], 20))
```

```{r write-metrics, include=FALSE}
# batch_runner.R から回収できるよう計算値を RDS に書き出す
metrics <- list(
  n_total             = n_total,
  n_used              = n_used,
  n_missing           = n_missing,
  model_name          = model_name,
  statistic_name      = statistic_name,
  statistic_value     = statistic_value,
  df                  = df_val,
  p_value             = p_value,
  effect_name         = effect_name,
  effect_value        = effect_value,
  max_abs_pearson_res = max_abs_pearson_res,
  max_residual_cell   = max_residual_cell,
  n_significant_cells = n_significant_cells,
  n_total_cells       = n_total_cells,
  top3_residual_cells = top3_residual_cells,
  interpretation_flag = interpretation_flag,
  mosaic_rendered     = render_mosaic,
  assoc_rendered      = render_mosaic,
  skip_reason         = mosaic_skip_reason,
  residual_plot_mode  = rp_mode,
  residual_plot_path  = residual_plot_path,
  mosaic_plot_path    = mosaic_plot_path,
  assoc_plot_path     = assoc_plot_path
)
saveRDS(metrics, file.path(params$output_dir, ".metrics.rds"))
```
