---
title: "Questionnaire categorical analysis"
output:
  html_document: default
params:
  data_path: ""
  survey_id: ""
  question_id: ""
  question_label: ""
  analysis_type: "nominal_2way"
  vars: ["", "", ""]
  subset_expr: ""
  na_policy: "drop"
  ordered_levels: ""
  output_dir: "./skill_out/questionnaire/"
  plot_mode: "auto"
  max_cells_2way: 16
  max_cells_3way: 36
  max_label_chars: 24
  max_cells_dotplot: 25
---

```{r setup, include=FALSE}
knitr::opts_chunk$set(echo = TRUE, message = FALSE, warning = FALSE, fig.width = 9, fig.height = 7)
if (!requireNamespace("pacman", quietly = TRUE)) install.packages("pacman")
pacman::p_load(vcd, ggplot2, knitr, gt, jsonlite)
dir.create(params$output_dir, recursive = TRUE, showWarnings = FALSE)
fig_dir <- file.path(params$output_dir, "figures")
dir.create(fig_dir, recursive = TRUE, showWarnings = FALSE)

detect_jp_font <- function() {
  os <- Sys.info()[["sysname"]]
  candidates <- switch(os,
    "Darwin"  = c("Hiragino Sans", "HiraginoSans-W3", "Hiragino Kaku Gothic Pro"),
    "Windows" = c("Yu Gothic", "Meiryo", "MS Gothic"),
    "Linux"   = c("Noto Sans CJK JP", "IPAexGothic", "IPAGothic"),
    character(0)
  )
  if (requireNamespace("systemfonts", quietly = TRUE)) {
    avail <- unique(systemfonts::system_fonts()$family)
    for (f in candidates) {
      if (f %in% avail) return(f)
    }
  }
  if (length(candidates) > 0L) return(candidates[1L])
  ""
}
jp_font <- detect_jp_font()

should_render_mosaic <- function(tbl, plot_mode = params$plot_mode,
                                 max_cells_2way = params$max_cells_2way,
                                 max_cells_3way = params$max_cells_3way,
                                 max_label_chars = params$max_label_chars) {
  if (identical(plot_mode, "always")) return(TRUE)
  if (identical(plot_mode, "residual_only")) return(FALSE)
  dims <- dim(tbl)
  n_way <- length(dims)
  total_cells <- prod(dims)
  cell_limit <- if (n_way <= 2L) max_cells_2way else max_cells_3way
  if (total_cells > cell_limit) return(FALSE)
  all_labels <- unlist(dimnames(tbl))
  if (max(nchar(all_labels), na.rm = TRUE) > max_label_chars) return(FALSE)
  TRUE
}

residual_plot_mode <- function(tbl, max_cells_dotplot = params$max_cells_dotplot) {
  dims <- dim(tbl)
  n_way <- length(dims)
  total_cells <- prod(dims)
  if (total_cells <= max_cells_dotplot) return("dotplot")
  if (n_way <= 2L) return("heatmap")
  "facet_heatmap"
}

cramer_v_df_star <- function(tab2) {
  d <- dim(tab2)
  as.integer(min(d[1L] - 1L, d[2L] - 1L))
}

cramer_effect_label_from_v <- function(V, tab2) {
  if (length(V) != 1L || is.na(V)) return(NA_character_)
  dfs <- cramer_v_df_star(tab2)
  if (!is.finite(dfs) || dfs < 1L) return(NA_character_)
  w_s <- 0.1 / sqrt(dfs)
  w_m <- 0.3 / sqrt(dfs)
  w_l <- 0.5 / sqrt(dfs)
  if (V >= w_l) "large"
  else if (V >= w_m) "medium"
  else if (V >= w_s) "small"
  else "negligible"
}

cramer_strata_list_to_json <- function(strata_named_vs, tab2_per_stratum) {
  if (length(strata_named_vs) == 0L) return("{}")
  obj <- vector("list", length(strata_named_vs))
  names(obj) <- names(strata_named_vs)
  for (i in seq_along(strata_named_vs)) {
    Vi <- unname(strata_named_vs[[i]])
    t2 <- tab2_per_stratum[[i]]
    lab <- NA_character_
    if (!is.null(t2) && length(Vi) == 1L && !is.na(Vi)) lab <- cramer_effect_label_from_v(Vi, t2)
    obj[[i]] <- list(
      V = Vi,
      df_star = if (is.null(t2)) NA_integer_ else cramer_v_df_star(t2),
      label = lab
    )
  }
  jsonlite::toJSON(obj, auto_unbox = TRUE)
}
```

```{r validate-input}
stopifnot(nzchar(params$data_path))
dat_raw <- utils::read.csv(params$data_path, stringsAsFactors = FALSE)
vars <- unlist(params$vars, use.names = FALSE)
vars <- vars[nzchar(vars)]
stopifnot(length(vars) >= 2L, length(vars) <= 3L)
if (!all(vars %in% names(dat_raw))) {
  stop("Missing columns: ", paste(setdiff(vars, names(dat_raw)), collapse = ", "))
}
```

```{r preprocess}
dat <- dat_raw
if (nzchar(params$subset_expr)) {
  dat <- subset(dat, eval(parse(text = params$subset_expr)))
}

if (identical(params$na_policy, "explicit_level")) {
  for (v in vars) {
    x <- as.character(dat[[v]])
    x[is.na(x) | !nzchar(trimws(x))] <- "Missing"
    dat[[v]] <- x
  }
}

if (startsWith(params$analysis_type, "likert") && nzchar(params$ordered_levels)) {
  lv <- trimws(strsplit(params$ordered_levels, "\\|", fixed = FALSE)[[1]])
  # ordered_levels は Likert 尺度変数 (var1) にのみ適用。var2 以降は通常 factor
  dat[[vars[1]]] <- factor(dat[[vars[1]]], levels = lv, ordered = TRUE)
  if (length(vars) > 1L) {
    for (v in vars[-1L]) dat[[v]] <- factor(dat[[v]])
  }
} else {
  for (v in vars) {
    dat[[v]] <- factor(dat[[v]])
  }
}

if (identical(params$na_policy, "drop")) {
  dat <- dat[stats::complete.cases(dat[, vars, drop = FALSE]), , drop = FALSE]
}

freq_candidates <- c("Freq", "freq", "count", "n", "frequency")
freq_col <- intersect(freq_candidates, setdiff(names(dat), vars))
if (length(freq_col) > 0L) {
  freq_col <- freq_col[1L]
  n_total <- sum(dat_raw[[freq_col]], na.rm = TRUE)
  n_used <- sum(dat[[freq_col]], na.rm = TRUE)
} else {
  freq_col <- NULL
  n_total <- nrow(dat_raw)
  n_used <- nrow(dat)
}
n_missing <- n_total - n_used
```

```{r crosstab}
if (!is.null(freq_col)) {
  tab <- xtabs(as.formula(paste(freq_col, "~", paste(vars, collapse = " + "))), data = dat)
} else {
  tab <- xtabs(as.formula(paste("~", paste(vars, collapse = " + "))), data = dat)
}
nd <- length(dim(tab))
```

```{r model-and-residual}
MARGINAL_STRATA_DELTA <- 0.05

model_name <- NA_character_
statistic_name <- NA_character_
statistic_value <- NA_real_
df_val <- NA_real_
p_value <- NA_real_
effect_name <- "none"
effect_value <- NA_real_
cramer_v_marginal <- NA_real_
cramer_v_df_star_val <- NA_integer_
cramer_v_effect_label <- NA_character_
cramer_v_strata_json <- ""
cramer_v_strata_mean <- NA_real_
cramer_v_strata_max <- NA_real_
cramer_v_strata_max_level <- NA_character_
marginal_strata_signal <- "none"
marginal_strata_note <- ""

if (nd == 2L) {
  ct <- suppressWarnings(chisq.test(tab))
  resid_tbl <- as.data.frame(as.table(ct$residuals))
  names(resid_tbl)[ncol(resid_tbl)] <- "pearson_res"
  model_name <- "chi_square"
  statistic_name <- "chi_square"
  statistic_value <- unname(ct$statistic)
  df_val <- unname(ct$parameter)
  p_value <- ct$p.value
  assoc_stat <- suppressWarnings(vcd::assocstats(tab))
  effect_name <- "cramers_v"
  effect_value <- unname(assoc_stat$cramer)
  cramer_v_marginal <- effect_value
  cramer_v_df_star_val <- cramer_v_df_star(tab)
  cramer_v_effect_label <- cramer_effect_label_from_v(cramer_v_marginal, tab)
} else {
  df_cells <- as.data.frame(tab, stringsAsFactors = TRUE)
  f0 <- as.formula(paste("Freq ~", paste(vars, collapse = " + ")))
  f1 <- as.formula(paste("Freq ~ (", paste(vars, collapse = " + "), ")^2"))
  m0 <- glm(f0, family = poisson, data = df_cells)
  m1 <- glm(f1, family = poisson, data = df_cells)
  an <- anova(m0, m1, test = "Chisq")
  df_cells$pearson_res <- residuals(m0, type = "pearson")
  resid_tbl <- df_cells[, c(vars, "pearson_res"), drop = FALSE]
  model_name <- "poisson_independence"
  statistic_name <- "lr_test"
  statistic_value <- an$Deviance[2]
  df_val <- an$Df[2]
  p_value <- an$`Pr(>Chi)`[2]

  tab_m <- stats::margin.table(tab, c(1L, 2L))
  ast_m <- suppressWarnings(vcd::assocstats(tab_m))
  cramer_v_marginal <- unname(ast_m$cramer)
  effect_name <- "cramers_v"
  effect_value <- cramer_v_marginal
  cramer_v_df_star_val <- cramer_v_df_star(tab_m)
  cramer_v_effect_label <- cramer_effect_label_from_v(cramer_v_marginal, tab_m)

  ast_s <- suppressWarnings(vcd::assocstats(tab))
  if (!("cramer" %in% names(ast_s))) {
    n_str <- dim(tab)[3L]
    dn3 <- dimnames(tab)[[3L]]
    if (is.null(dn3)) dn3 <- as.character(seq_len(n_str))
    strata_vs <- vapply(ast_s, function(z) unname(z$cramer), numeric(1))
    nm_ast <- names(ast_s)
    names(strata_vs) <- if (!is.null(nm_ast) && all(nzchar(nm_ast))) nm_ast else dn3
    tab2_list <- vector("list", n_str)
    names(tab2_list) <- dn3
    for (i in seq_len(n_str)) {
      sl <- rep(list(TRUE), nd)
      sl[[3L]] <- i
      t2 <- do.call(`[`, c(list(tab), sl, list(drop = TRUE)))
      t2 <- as.table(t2)
      dimnames(t2) <- dimnames(tab)[1:2]
      tab2_list[[i]] <- t2
    }
    cramer_v_strata_mean <- mean(strata_vs, na.rm = TRUE)
    cramer_v_strata_max <- max(strata_vs, na.rm = TRUE)
    im <- which.max(stats::replace(strata_vs, is.na(strata_vs), -Inf))
    if (length(im) == 1L && is.finite(strata_vs[im])) {
      cramer_v_strata_max_level <- names(strata_vs)[im]
    }
    cramer_v_strata_json <- as.character(
      cramer_strata_list_to_json(as.list(strata_vs), tab2_list)
    )
    ddiff <- abs(cramer_v_marginal - cramer_v_strata_mean)
    if (!is.finite(ddiff) || !any(is.finite(strata_vs))) {
      marginal_strata_note <- "insufficient_strata_or_na"
    } else if (ddiff >= MARGINAL_STRATA_DELTA) {
      marginal_strata_signal <- "review_stratified"
      marginal_strata_note <- sprintf(
        "|V_marginal - mean(V_strata)|=%.4f >= %.2f",
        ddiff, MARGINAL_STRATA_DELTA
      )
    } else {
      marginal_strata_note <- "within_threshold"
    }
  }
}

resid_tbl$cell_label <- apply(resid_tbl[, vars, drop = FALSE], 1, paste, collapse = ":")
resid_tbl$abs_res <- abs(resid_tbl$pearson_res)
resid_tbl <- resid_tbl[order(-resid_tbl$abs_res), ]
resid_tbl$cell_label_wrap <- vapply(resid_tbl$cell_label, function(x) {
  paste(strwrap(x, width = 18), collapse = "\n")
}, character(1))
resid_tbl$color_var <- resid_tbl[[vars[1]]]
max_abs_pearson_res <- if (nrow(resid_tbl) > 0) resid_tbl$abs_res[1] else NA_real_
max_residual_cell <- if (nrow(resid_tbl) > 0) resid_tbl$cell_label[1] else NA_character_
n_significant_cells <- sum(resid_tbl$abs_res > 1.96, na.rm = TRUE)
n_total_cells <- nrow(resid_tbl)
top3_residual_cells <- paste(utils::head(resid_tbl$cell_label, 3L), collapse = "|")
interpretation_flag <- if (nd == 2L && !is.na(effect_value)) {
  if (effect_value >= 0.30) "strong_association"
  else if (effect_value >= 0.10) "weak_association"
  else "no_association"
} else {
  ratio <- n_significant_cells / max(n_total_cells, 1L)
  if (ratio >= 0.50) "strong_association"
  else if (ratio >= 0.20) "weak_association"
  else "no_association"
}
```

```{r plots}
residual_plot_path <- file.path(fig_dir, "residual_plot.png")
mosaic_plot_path <- file.path(fig_dir, "mosaic_plot.png")
assoc_plot_path <- file.path(fig_dir, "assoc_plot.png")

resid_main <- if (nd == 2L) {
  "Pearson residuals vs index (independence loglinear)"
} else {
  "Pearson residuals vs index (2-way interaction loglinear)"
}

# プロット用: factor level 順を保持（元データのカテゴリ順）
resid_plot_df <- resid_tbl
resid_plot_df$color_var <- resid_plot_df[[vars[1]]]

rp_mode <- residual_plot_mode(tab)

if (rp_mode == "dotplot") {
  resid_plot_df$cell_label_f <- factor(
    resid_plot_df$cell_label,
    levels = rev(unique(apply(dat[, vars, drop = FALSE], 1, paste, collapse = ":")))
  )
  resid_plot_df$cell_label_wrap_f <- factor(
    vapply(as.character(resid_plot_df$cell_label_f), function(x) {
      paste(strwrap(x, width = 18), collapse = "\n")
    }, character(1)),
    levels = rev(unique(vapply(
      rev(unique(apply(dat[, vars, drop = FALSE], 1, paste, collapse = ":"))),
      function(x) paste(strwrap(x, width = 18), collapse = "\n"),
      character(1)
    )))
  )
  residual_plot_obj <- ggplot2::ggplot(
    resid_plot_df,
    ggplot2::aes(x = cell_label_wrap_f, y = pearson_res, color = color_var)
  ) +
    ggplot2::geom_point(size = 3) +
    ggplot2::geom_hline(yintercept = c(-1.96, 1.96), linetype = "dashed", color = "grey50") +
    ggplot2::geom_hline(yintercept = c(-2.58, 2.58), linetype = "dotted", color = "red", alpha = 0.5) +
    ggplot2::coord_flip() +
    ggplot2::labs(
      title = resid_main,
      subtitle = "Dashed grey: \u00b11.96 (5%), Dotted red: \u00b12.58 (1%)",
      x = paste(vars, collapse = " : "),
      y = "Pearson residual",
      color = vars[1]
    ) +
    ggplot2::theme_minimal(base_size = 13, base_family = jp_font) +
    ggplot2::theme(axis.text.y = ggplot2::element_text(size = 10))

} else if (rp_mode == "heatmap") {
  residual_plot_obj <- ggplot2::ggplot(
    resid_plot_df,
    ggplot2::aes(x = .data[[vars[2]]], y = .data[[vars[1]]], fill = pearson_res)
  ) +
    ggplot2::geom_tile(color = "white", linewidth = 0.3) +
    ggplot2::geom_text(
      ggplot2::aes(label = sprintf("%.2f", pearson_res)),
      size = 3, color = "black"
    ) +
    ggplot2::scale_fill_gradient2(
      low = "steelblue", mid = "white", high = "firebrick",
      midpoint = 0, name = "Pearson\nresidual"
    ) +
    ggplot2::labs(
      title = paste(resid_main, "(heatmap)"),
      subtitle = "|res| > 1.96: significant at 5%",
      x = vars[2], y = vars[1]
    ) +
    ggplot2::theme_minimal(base_size = 13, base_family = jp_font) +
    ggplot2::theme(axis.text.x = ggplot2::element_text(angle = 45, hjust = 1))

} else {
  residual_plot_obj <- ggplot2::ggplot(
    resid_plot_df,
    ggplot2::aes(x = .data[[vars[2]]], y = .data[[vars[1]]], fill = pearson_res)
  ) +
    ggplot2::geom_tile(color = "white", linewidth = 0.3) +
    ggplot2::geom_text(
      ggplot2::aes(label = sprintf("%.2f", pearson_res)),
      size = 2.5, color = "black"
    ) +
    ggplot2::scale_fill_gradient2(
      low = "steelblue", mid = "white", high = "firebrick",
      midpoint = 0, name = "Pearson\nresidual"
    ) +
    ggplot2::facet_wrap(ggplot2::vars(.data[[vars[3]]]), scales = "free") +
    ggplot2::labs(
      title = paste(resid_main, "(faceted heatmap)"),
      subtitle = "|res| > 1.96: significant at 5%",
      x = vars[2], y = vars[1]
    ) +
    ggplot2::theme_minimal(base_size = 12, base_family = jp_font) +
    ggplot2::theme(axis.text.x = ggplot2::element_text(angle = 45, hjust = 1))
}

ggplot2::ggsave(
  filename = residual_plot_path,
  plot = residual_plot_obj,
  width = 14,
  height = 9,
  units = "in",
  dpi = 100
)

render_mosaic <- should_render_mosaic(tab)
mosaic_skip_reason <- ""
assoc_skip_reason <- ""

if (!render_mosaic) {
  skip_msg <- sprintf("cells=%d, max_label=%d chars, plot_mode=%s",
                      prod(dim(tab)), max(nchar(unlist(dimnames(tab))), na.rm = TRUE), params$plot_mode)
  mosaic_skip_reason <- skip_msg
  assoc_skip_reason <- skip_msg
}

png(mosaic_plot_path, width = 1400, height = 900)
if (render_mosaic) {
  vcd::mosaic(tab, shade = TRUE, main = "Mosaic (shaded)")
} else {
  plot.new()
  title(main = paste("Mosaic plot omitted:", mosaic_skip_reason))
}
dev.off()

png(assoc_plot_path, width = 1400, height = 900)
if (render_mosaic) {
  if (nd == 2L) {
    vcd::assoc(tab, residuals_type = "Pearson", shade = TRUE, main = "Association (Pearson)")
  } else {
    vcd::assoc(margin.table(tab, c(1L, 2L)), residuals_type = "Pearson", shade = TRUE,
               main = "Association (first two margins)")
  }
} else {
  plot.new()
  title(main = paste("Assoc plot omitted:", assoc_skip_reason))
}
dev.off()
```

```{r report-summary, results='asis'}
label <- if (nzchar(params$question_label)) params$question_label else params$question_id
cat("## Analysis summary\n\n")
cat("- Survey ID:", params$survey_id, "\n")
cat("- Question ID:", params$question_id, "\n")
cat("- Label:", label, "\n")
cat("- Analysis type:", params$analysis_type, "\n")
cat("- Variables:", paste(vars, collapse = ", "), "\n")
cat("- N total / used / missing:", n_total, "/", n_used, "/", n_missing, "\n")
cat("- Model:", model_name, "\n")
cat("- Statistic:", statistic_name, "=", round(statistic_value, 4), "\n")
cat("- p-value:", format(p_value, digits = 4), "\n")
cat("- Effect:", effect_name, "=", ifelse(is.na(effect_value), "", round(effect_value, 4)), "\n")
if (nd == 2L) {
  cat("- Cramer's V (numeric):", ifelse(is.na(cramer_v_marginal), "", round(cramer_v_marginal, 4)),
      "; df*:", cramer_v_df_star_val,
      "; label:", cramer_v_effect_label, "\n")
} else {
  cat("- Cramer's V marginal (var1 x var2 collapsed):",
      ifelse(is.na(cramer_v_marginal), "", round(cramer_v_marginal, 4)),
      "; df*:", cramer_v_df_star_val,
      "; label:", cramer_v_effect_label, "\n")
  cat("- Strata (vcd::assocstats last dim =", vars[3], "): mean(V) =",
      ifelse(is.na(cramer_v_strata_mean), "", round(cramer_v_strata_mean, 4)),
      "; max(V) =", ifelse(is.na(cramer_v_strata_max), "", round(cramer_v_strata_max, 4)),
      ifelse(nzchar(cramer_v_strata_max_level), paste0(" (max stratum: ", cramer_v_strata_max_level, ")"), ""),
      "\n")
  cat("- Marginal vs stratified signal:", marginal_strata_signal,
      ifelse(nzchar(marginal_strata_note), paste0(" (", marginal_strata_note, ")"), ""), "\n")
}

cat("- Max |Pearson residual|:", round(max_abs_pearson_res, 3), "at", max_residual_cell, "\n")
cat("- Significant cells (|res| > 1.96):", n_significant_cells, "/", n_total_cells, "\n")
cat("- Interpretation:", interpretation_flag, "\n")
```

## Decision summary

```{r decision-summary, results='asis'}
cat("### Decision summary\n\n")
if (nd == 3L) {
  cat("- **Cramer's V (marginal, ", vars[1], " x ", vars[2], ")**: ",
      ifelse(is.na(cramer_v_marginal), "NA", sprintf("%.4f", cramer_v_marginal)),
      " (label: **", cramer_v_effect_label, "**)\n", sep = "")
  cat("- **Stratified V (by ", vars[3], ")**: mean = ",
      ifelse(is.na(cramer_v_strata_mean), "NA", sprintf("%.4f", cramer_v_strata_mean)),
      ", max = ",
      ifelse(is.na(cramer_v_strata_max), "NA", sprintf("%.4f", cramer_v_strata_max)),
      ifelse(nzchar(cramer_v_strata_max_level),
             sprintf(" (max at stratum `%s`)", cramer_v_strata_max_level), ""),
      "\n", sep = "")
  if (identical(marginal_strata_signal, "review_stratified")) {
    cat("\n**Attention:** Marginal Cramer's V and the mean of stratum-specific V differ by at least 0.05. **Prefer stratified tables and plots** when describing the association between `",
        vars[1], "` and `", vars[2], "`.\n\n", sep = "")
  }
  cat("\n**Caveats:** This flag is a **heuristic** only; it does not prove or disprove Simpson's paradox. Cramer's V measures **strength**, not **direction** of association—check cell counts or rates if reversal is a concern. The mean of stratum V uses **equal weights across strata** (not sample-size weighted). `vcd::assocstats` treats dimensions **after the first two** as strata—your `var1`, `var2`, `var3` order defines this.\n\n")
} else {
  cat("- **Cramer's V**: ",
      ifelse(is.na(cramer_v_marginal), "NA", sprintf("%.4f", cramer_v_marginal)),
      " (df* = ", cramer_v_df_star_val, ", label: **", cramer_v_effect_label, "**)\n\n", sep = "")
  cat("**Caveats:** Labels use Cohen-style thresholds scaled by \\(1/\\sqrt{\\min(r-1,c-1)}\\); boundaries use **≥** to the next band. This is a rule-of-thumb, not a formal test.\n\n")
}
```

## 残差解釈ガイド

### Pearson 残差とは

Pearson 残差は、クロス表の各セルの**観測度数**がモデル（独立性仮説等）から予測される**期待度数**からどの程度乖離しているかを標準化した指標です。

$$r_{ij} = \frac{O_{ij} - E_{ij}}{\sqrt{E_{ij}}}$$

### 閾値の目安

| 閾値 | 意味 |
|------|------|
| |残差| > **1.96** | 5% 水準で有意（期待より多い/少ない） |
| |残差| > **2.58** | 1% 水準で有意（強い乖離） |

### 正負の解釈

- **正の残差** (残差 > 0): 期待より**多い**（過剰表現）。そのカテゴリの組み合わせが、独立の場合に比べて多く出現している。
- **負の残差** (残差 < 0): 期待より**少ない**（過少表現）。そのカテゴリの組み合わせが、独立の場合に比べて少なく出現している。

### 残差プロットの読み方

下の残差プロット（ggplot2）は、各セルを**元データの factor level 順**（カテゴリ自然順）で Y 軸に配置しています。一方、残差表は**|残差|の降順**でソートされており、乖離が大きいセルが上位に来ます。両者を突き合わせることで、どのカテゴリの組み合わせがモデルから最も外れているかを把握できます。

```{r interpretation-guide, include=FALSE}
# placeholder chunk for test detection
invisible(NULL)
```

```{r residual-plot-display, fig.height=8}
residual_plot_obj
```

```{r residual-table}
gt::gt(utils::head(resid_tbl[, c(vars, "pearson_res", "abs_res")], 20))
```

```{r write-metrics, include=FALSE}
# batch_runner.R から回収できるよう計算値を RDS に書き出す
metrics <- list(
  n_total             = n_total,
  n_used              = n_used,
  n_missing           = n_missing,
  model_name          = model_name,
  statistic_name      = statistic_name,
  statistic_value     = statistic_value,
  df                  = df_val,
  p_value             = p_value,
  effect_name         = effect_name,
  effect_value        = effect_value,
  cramer_v_marginal   = cramer_v_marginal,
  cramer_v_df_star    = cramer_v_df_star_val,
  cramer_v_effect_label = cramer_v_effect_label,
  cramer_v_strata_json = cramer_v_strata_json,
  cramer_v_strata_mean = cramer_v_strata_mean,
  cramer_v_strata_max = cramer_v_strata_max,
  cramer_v_strata_max_level = cramer_v_strata_max_level,
  marginal_strata_signal = marginal_strata_signal,
  marginal_strata_note = marginal_strata_note,
  max_abs_pearson_res = max_abs_pearson_res,
  max_residual_cell   = max_residual_cell,
  n_significant_cells = n_significant_cells,
  n_total_cells       = n_total_cells,
  top3_residual_cells = top3_residual_cells,
  interpretation_flag = interpretation_flag,
  mosaic_rendered     = render_mosaic,
  assoc_rendered      = render_mosaic,
  skip_reason         = mosaic_skip_reason,
  residual_plot_mode  = rp_mode,
  residual_plot_path  = residual_plot_path,
  mosaic_plot_path    = mosaic_plot_path,
  assoc_plot_path     = assoc_plot_path
)
saveRDS(metrics, file.path(params$output_dir, ".metrics.rds"))
```
