---
title: "Categorical analysis (vcd, up to 3-way)"
output:
  html_document: default
  pdf_document: default
params:
  data_path: ""
  builtin_dataset: "Titanic"
  vars: ["Class", "Survived"]
  output_dir: "./skill_out/vcd_categorical/"
  residual_table_pkg: "gt"
  alpha: 0.05
---

```{r setup, include=FALSE}
knitr::opts_chunk$set(echo = TRUE, message = FALSE, warning = FALSE, fig.width = 8, fig.height = 6)
if (!requireNamespace("pacman", quietly = TRUE)) install.packages("pacman")
pacman::p_load(datasets, vcd, gt, knitr, ggplot2)
if (identical(params$residual_table_pkg, "kableExtra")) {
  if (!requireNamespace("kableExtra", quietly = TRUE)) {
    stop("Install kableExtra or set residual_table_pkg to \"gt\"")
  }
  suppressPackageStartupMessages(library(kableExtra))
}
dir.create(params$output_dir, recursive = TRUE, showWarnings = FALSE)
fig_dir <- file.path(params$output_dir, "figures")
dir.create(fig_dir, showWarnings = FALSE)
knitr::opts_chunk$set(fig.path = paste0(fig_dir, "/"))
```

```{r validate}
vars <- unlist(params$vars, use.names = FALSE)
stopifnot(length(vars) >= 1L, length(vars) <= 3L)
if (anyDuplicated(vars) != 0L) stop("Duplicate variable names in params$vars")
```

```{r load-data}
load_builtin <- function(name) {
  if (name %in% c("Titanic", "HairEyeColor", "UCBAdmissions")) {
    pkg <- "datasets"
  } else if (name == "Arthritis") {
    pkg <- "vcd"
  } else {
    stop("Supported builtin_dataset: Titanic, HairEyeColor, UCBAdmissions, Arthritis")
  }
  data(list = name, package = pkg, envir = environment())
  obj <- get(name, envir = environment())
  if (is.table(obj)) as.data.frame(obj) else as.data.frame(obj)
}

if (is.null(params$data_path) || params$data_path == "") {
  dat <- load_builtin(params$builtin_dataset)
} else {
  dat <- utils::read.csv(params$data_path, stringsAsFactors = TRUE)
}

if (!all(vars %in% names(dat))) stop("Missing columns: ", paste(setdiff(vars, names(dat)), collapse = ", "))
if (!"Freq" %in% names(dat)) {
  message("Freq 列が見つかりません。自動的に行数ベースの集約(xtabs)を実行します。")
  dat <- as.data.frame(xtabs(as.formula(paste("~", paste(vars, collapse = " + "))), data = dat))
}

for (v in vars) {
  if (all(is.na(dat[[v]]))) stop("All NA in column: ", v)
  if (!is.factor(dat[[v]])) {
    warning("Coercing ", v, " to factor")
    dat[[v]] <- factor(dat[[v]])
  }
}
```

**2-way** で小さい期待度数があると `chisq.test` が**警告**することがある。解釈は慎重に。**3-way 以上**は `chisq.test` 非対応のため、下記で**相互独立（主効果のみ）Poisson GLM**の Pearson 残差を出す。

```{r crosstab}
xtf <- as.formula(paste("Freq ~", paste(vars, collapse = " + ")))
tab <- xtabs(xtf, data = dat)
print(tab)
```

```{r chisq-test}
nd <- length(dim(tab))
N <- sum(tab)
has_small_expected <- FALSE
v_val <- NA

if (nd == 2L) {
  ct <- chisq.test(tab)
  print(ct)

  if (any(ct$expected < 5)) {
    has_small_expected <- TRUE
    warning("期待度数 < 5 のセルがあります。Fisher の正確検定を併記します。")
    print(fisher.test(tab, simulate.p.value = TRUE, B = 2000))
  }

  ast_res <- suppressWarnings(vcd::assocstats(tab))
  v_val <- ast_res$cramer
  cat("\nCramer's V (効果量):", round(v_val, 3), "\n")

  resid_tbl <- as.data.frame(as.table(ct$residuals))
  names(resid_tbl)[ncol(resid_tbl)] <- "pearson_res"
} else {
  df_cells <- as.data.frame(tab, stringsAsFactors = TRUE)
  f_ind <- as.formula(paste("Freq ~", paste(vars, collapse = " + ")))
  m_ind <- glm(f_ind, family = poisson, data = df_cells)
  cat("3-way: Pearson 残差は「主効果のみ（相互独立）」Poisson GLM 基準（chisq.test は使わない）。\n")
  cat("Deviance:", round(m_ind$deviance, 4), " df:", m_ind$df.residual, "\n")
  df_cells$pearson_res <- resid(m_ind, type = "pearson")
  resid_tbl <- df_cells[, c(vars, "pearson_res"), drop = FALSE]
}
```

`r if(nd == 2L && N >= 500) { paste0("**【大規模データの解釈】** サンプルサイズが $N = ", N, "$ と大きいため、実質的に意味のない微小な差でもカイ二乗検定のP値が有意（P < ", params$alpha, "）判定されやすくなります。P値だけでなく**効果量 (Cramer\\'s V = ", round(v_val, 3), ")** を中心に評価してください。", ifelse(!is.na(v_val) && v_val < 0.1, " ここでは V < 0.1 となっているため、統計的に有意であっても**変数間の関連は非常に弱い（無視できるレベル）**と考えられます。", "")) }`

```{r summary-text, results='asis', echo=FALSE}
if (nd == 2L) {
  cat("\n**分析サマリー (2-way)**\n\n")
  cat(sprintf("χ² 検定の結果: χ²(%d) = %.2f, p %s。\n",
              ct$parameter, ct$statistic,
              ifelse(ct$p.value < 0.001, "< 0.001", sprintf("= %.4f", ct$p.value))))
  max_res_idx <- which.max(abs(ct$residuals))
  val_res <- ct$residuals[max_res_idx]
  # 行と列の名前を取得
  r_nm <- rownames(ct$residuals)[(max_res_idx-1) %% nrow(ct$residuals) + 1]
  c_nm <- colnames(ct$residuals)[(max_res_idx-1) %/% nrow(ct$residuals) + 1]
  cat(sprintf("残差の絶対値が最大のセルは `%s:%s` (Pearson残差: %.2f) です。\n",
              r_nm, c_nm, val_res))
  if(!is.na(v_val)) cat(sprintf("Cramer's V は %.3f でした。\n", v_val))
} else {
  cat("\n**分析サマリー (3-way)**\n\n")
  cat(sprintf("主効果のみの相互独立 Poisson GLM に対する残差逸脱度 (Deviance) は %.2f (df = %d) です。\n",
              m_ind$deviance, m_ind$df.residual))
  max_res_idx <- which.max(abs(df_cells$pearson_res))
  val_res <- df_cells$pearson_res[max_res_idx]
  cell_name <- paste(df_cells[max_res_idx, unlist(vars)], collapse=":")
  cat(sprintf("残差の絶対値が最大のセルは `%s` (Pearson残差: %.2f) です。\n",
              cell_name, val_res))
}
```

```{r mosaic-plot}
if (length(dim(tab)) <= 2L) {
  mosaic(tab, shade = TRUE, main = "Mosaic (shaded)")
} else {
  mosaic(tab, shade = TRUE, main = "Mosaic 3-way (shaded)")
  vcd::cotabplot(tab, panel = vcd::cotab_mosaic, shade = TRUE,
                 main = "Conditional mosaic (by 3rd factor)")
}
```

```{r assoc-plot}
d <- length(dim(tab))
if (d == 2L) {
  assoc(tab, residuals_type = "Pearson", shade = TRUE, main = "Association plot (Pearson, shaded)")
} else if (d >= 3L) {
  assoc(margin.table(tab, c(1L, 2L)), residuals_type = "Pearson", shade = TRUE,
        main = "Association (margin first two factors, shaded)")
} else {
  plot.new()
  title(main = "assoc supports 2-way; skipped for 1-way margin")
}
```

```{r residual-table}
longdf <- resid_tbl
mx <- max(abs(longdf$pearson_res), na.rm = TRUE)
if (!is.finite(mx) || mx < 1e-12) mx <- 1

if (identical(params$residual_table_pkg, "gt")) {
  gt::gt(longdf) |>
    gt::fmt_number(columns = pearson_res, decimals = 3) |>
    gt::data_color(
      columns = pearson_res,
      domain = c(-mx, mx),
      palette = "RdBu"
    )
} else {
  knitr::kable(longdf, digits = 3, caption = "Pearson residuals")
}
```

モザイク／assoc の視覚的パターンと、上表の **Pearson 残差**・下記 GLM の**適合度**を対応づけて解釈する。

```{r glm-loglinear}
ff <- as.formula(paste("Freq ~", paste(vars, collapse = " * ")))
fit_sat <- glm(ff, family = poisson, data = dat)
print(summary(fit_sat))

if (length(vars) == 2L) {
  f0 <- as.formula(paste("Freq ~", paste(vars, collapse = " + ")))
  fit0 <- glm(f0, family = poisson, data = dat)
  print(anova(fit0, fit_sat, test = "Chisq"))
  fit_resid <- fit0
  resid_main <- "Pearson residuals vs index (independence loglinear)"
} else if (length(vars) == 3L) {
  f0 <- as.formula(paste("Freq ~", paste(vars, collapse = " + ")))
  f1 <- as.formula(paste("Freq ~ (", paste(vars, collapse = " + "), ")^2"))
  m0 <- glm(f0, family = poisson, data = dat)
  m1 <- glm(f1, family = poisson, data = dat)
  m2 <- glm(ff, family = poisson, data = dat)
  print(anova(m0, m1, m2, test = "Chisq"))
  fit_resid <- m1
  resid_main <- "Pearson residuals vs index (2-way interaction loglinear)"
}
```

```{r residual-plot, fig.height=8}
# 残差データフレーム構築
res_df <- data.frame(
  pearson_res = residuals(fit_resid, type = "pearson"),
  dat[, vars, drop = FALSE]
)
# セルラベル（例: "Male:1st:Yes"）
res_df$cell_label <- apply(res_df[, vars, drop = FALSE], 1,
                           paste, collapse = ":")
# ラベルが長すぎる場合の折り返し処理（文字数目安: 15文字で改行）
res_df$cell_label_wrap <- sapply(res_df$cell_label, function(x) {
  paste(strwrap(x, width = 15), collapse = "\n")
})
# 色分け用の第1因子
res_df$color_var <- res_df[[vars[1]]]
# 有意閾値線 (±1.96)
ggplot2::ggplot(res_df, ggplot2::aes(x = reorder(cell_label_wrap, seq_len(nrow(res_df))),
                   y = pearson_res, color = color_var)) +
  ggplot2::geom_point(size = 3) +
  ggplot2::geom_hline(yintercept = c(-1.96, 1.96), linetype = "dashed",
             color = "grey50") +
  # 横長ラベル対応のため、X軸とY軸を入れ替え（coord_flip）
  ggplot2::coord_flip() +
  ggplot2::labs(title = resid_main,
       x = paste(vars, collapse = " : "),
       y = "Pearson residual",
       color = vars[1]) +
  ggplot2::theme_minimal(base_size = 13) +
  # 縦軸（元のX軸）のラベル設定。横書きのまま表示される
  ggplot2::theme(axis.text.y = ggplot2::element_text(size = 10))
```
